【裁判字號】    90,易,1095
【裁判日期】    901231
【裁判案由】    贓物
【裁判全文】
臺灣臺北地方法院刑事判決                          九十年度易字第一九五號
    公  訴  人  臺灣臺北地方法院檢察署檢察官
    被      告  乙○○
右列被告因贓物案件，經檢察官提起公訴（八十九年度偵字第一七八三０號），本院
判決如左：
    主  文
乙○○無罪。
    理  由
一、公訴意旨略以：被告乙○○明知姓名年籍不詳綽號「阿忠」之成年男子所駕駛車
    號Ｎ四－四一九二號自用小客車為被害人丁○○○所有於民國八十八年六月三日
    晚間，在高雄市○○區○○路與立信路口失竊之車輛（原車牌號碼為Ｑ八－四二
    二０號，失竊後遭竊賊磨損該車引擎號碼後冒用「己○○」名義申請Ｎ四－四一
    九二號車牌號碼，並過戶於已死亡之「戊○○」名下），而為贓物，竟仍於八十
    八年六月二十四日，夥同庚○○（另行偵查）、「阿忠」、「小梁」及「小陳」
    等姓名年籍均不詳之男子至位於台北縣新店市○○路六一三號之新店當鋪，牙保
    任職於該當鋪之丙○○（業經不起訴處分確定）以新臺幣（下同）八十萬元之代
    價購買該車，嗣於八十九年七月十四日為警循線查獲，因認被告涉有刑法第三百
    四十九條第二項之牙保贓物罪嫌。
二、按犯罪事實應依證據認定之，無證據不得推定其犯罪事實；不能證明被告犯罪者
    ，應諭知無罪之判決，刑事訴訟法第一百五十四條、第三百零一條第一項分別定
    有明文。又事實之認定，應憑證據，如未能發現相當證據，或證據不足以證明，
    自不能以推測或擬制之方法，為裁判基礎；且認定犯罪事實所憑之證據，雖不以
    直接證據為限，間接證據亦包括在內，然而無論直接證據或間接證據，其為訴訟
    上之證明，須於通常一般之人均不致有所懷疑，而得確信其為真實之程度者，始
    得據為有罪之認定，倘其證明尚未達到此一程度，而有合理之懷疑存在而無從使
    事實審法院得有罪之確信時，即應由法院為諭知被告無罪之判決，此分別有最高
    法院四十年台上字第八六號、七十六年台上字第四九八六號判例可資參照。又實
    審法院對於證據之取捨，依法雖有自由判斷之權，然積極證據不足證明犯罪事實
    時，被告之抗辯或反證縱屬虛偽，仍不能以此資為積極證據應予採信之理由，最
    高法院亦著有三十年上字第四八二號判例足資參照。
三、公訴人認被告涉有前開犯行，無非以被害人丁○○○於八十八年六月三日晚間失
    竊之車輛竊盜、車牌失竊資料個別查詢報表、失竊報告、贓物認領保管單，及另
    案被告丙○○之供詞，與新店當舖之當票為其論據。
四、訊據被告固不否認曾與綽號「阿忠」之男子於八十八年六月三日晚間以「阿忠」
    所駕駛之Ｎ四－四一九二號自用小客車向另案被告丙○○所開設之新店當鋪典當
    八十萬元之價額，並在典當之前先行看過該車之行車執照、稅籍資料與「戊○○
    」之身分證等情，惟否認知悉該車是贓車，辯稱：伊並未自稱「陳代書」，也不
    認識丙○○，只是因為同為計程車司機之「阿忠」告知伊需要用錢想要賣車，而
    「阿忠」有出示「戊○○」之身分證、車籍資料，伊始會找「小陳」介紹，伊確
    不知係贓車等語。
五、經查，系爭Ｎ四－四一九二號自用小客車原為被害人丁○○○所有之車輛（原車
    牌號碼為Ｑ八－四二二０號，失竊後遭竊賊磨損該車引擎號碼後冒用「己○○」
    名義申請Ｎ四－四一九二號車牌號碼，並過戶於已死亡之「戊○○」名下，嗣經
    同案被告丙○○以「新店當鋪」之名義購買該車並出售予不知情之薛志男後又另
    新申請Ｚ二－八七五０號之車牌號碼，分別經同案被告丙○○、證人己○○、薛
    志男於警訊中證述屬實，且有Ｚ二－八七五０號車輛之車籍作業系統－查詢認可
    資料、車輛及引擎磨損照片各二張在卷可憑），於八十八年六月三日晚間在高雄
    市○○區○○路與立信路口失竊，業經該車投保汽車險之蘇黎世產物保險公司汽
    車險理賠部承辦人員甲○○於警訊中指訴無訛，並有車牌號碼Ｑ八－四二二０之
    行車執照、車輛竊盜、車牌失竊資料個別查詢報表、高雄市政府警察局左營分局
    車輛協尋車牌遺失電腦輸入單、失竊報告汽車險理賠申請書（均影本），及甲○○所出具之贓物認領保管單可稽，該車確係贓物無誤。然查：
（一）被告坦承其在陪同「阿忠」至新店當鋪典當之前曾經看過「戊○○」之行車執
      照、身分證及車輛之稅籍資料之情，核與證人即另案被告丙○○於警訊、偵查
      時所述自稱「戊○○」者確有提出證件、車籍資料等情相符，是被告所辯「阿
      忠」者確實有出示完整之身分證件及車籍資料之情，應堪採信，雖綽號「阿忠
      」者與「戊○○」兩個名字中並沒有相同之字，似難以令人聯想「阿忠」與「
      戊○○」有何關聯而足以畫上等號，然衡諸一般社會常情，以與自己姓名不同
      之文字對外以為綽號之事，所在多有，被告縱然看過「戊○○」之行車執照知
      悉持該行車執照之「阿忠」與「戊○○」之名字並不相同，亦不能以此遽認被
      告即明知「阿忠」並非「戊○○」，況「阿忠」所提出之證件除行車執照外，
      尚有「戊○○」之身分證，衡情「阿忠」者既已提出完整之身分及車籍證明，
      一般人之防衛心理較為輕忽，自難求強被告必須詳細辨識其上之照片是否即為
      「阿忠」，況且該「戊○○」之身分證並未扣案，有無換貼「阿忠」者之照片
      亦不明確，實難以此認定被告必定知悉「阿忠」並非「戊○○」，「阿忠」者
      所持有之該車即屬贓物，是被告辯以不知「阿忠」即非「戊○○」等語，尚非
      全然不足以採信。
（二）證人即另案被告丙○○經本院依法傳喚、拘提均未到庭，惟依其於警訊、偵查
      中所供，八十八年六月二十六日當天，被告等一群人一同到當鋪，被告當時自
      稱「陳代書」，車主自稱「戊○○」，原先車主說要典當三、四十萬元，後又
      改口說要賣八十萬元，當天因現金不夠，遂由被告陪同一起到北投找人借錢，
      當時伊有用電腦查詢，證件是合法的，車主的車籍資料也是真實的，也有到車
      子的經銷商處鑑定過車身、引擎號碼等情，其中除被告自稱「陳代書」乙節為
      被告所否認外，餘均與被告所供相符，被告並稱，因「阿忠」急於將先拿到的
      錢拿去還債，才由其與同案被告丙○○一起去取餘款，在取得餘款之後，其即
      將款項交給「阿忠」等語。是依證人丙○○之證述僅足以證明被告有此牙保之
      行為，尚無從證明被告明知該車係贓物而為牙保，況以經營當鋪具有更為專業
      之辨別能力之另案被告丙○○在以多種方法求證之後仍認該車係正當來源而予
      以買受，則又如何苛責被告同樣看過「阿忠」所出示之行車執照及身分證後即
      知悉該車為來源不明之贓物？
（三）另證人亦為另案被告庚○○（已改名為簡銘均）經本院依法傳喚、拘提亦均未
      到庭，然其於警訊中即行否認另案被告丙○○所稱，典當當天，庚○○曾與被
      告一同前往當鋪之詞，更陳稱，其友人「阿忠」於八十八年六月間曾駕駛該車
      請其代為尋找買主，後找到一位邱姓車販並相約見面，但沒想到「阿忠」與該
      邱姓車販之前即有債務糾紛，而遭該邱姓車販將「阿忠」押走云云，與另案被
      告丙○○前所陳有顯然出入，究應以何者為較可採？證人庚○○、丙○○既經
      本院傳喚、拘提均未到庭，而渠等所言又有如上之出入，復無其他證據可堪比
      對何者為真，然此部分之證述尚與被告是否明知贓車而仍為牙保之待證事實無
      涉，亦難以此即為有何不利於被告之認定。
六、綜上所述，被告信任「阿忠」所出示之身分證件、車籍資料為真而為牙保，而證
    人丙○○雖經多方查證亦無法得知為贓車而予以買受，而經檢察官處分不起訴在
    案，另依卷附之人證、物證亦僅能證明被告所牙保者確為贓車，然始終無法證明
    被告明知為贓車而故為牙保，而本案關鍵之證人「阿忠」始終未到案無法進一步
    查證其情，至證人丙○○雖證稱被告曾自稱係「陳代書」一節，然此已為被告所
    否認，退而言之縱屬真實，被告為何自稱「陳代書」其原因不一，亦無法僅以被
    告曾自稱「陳代書」而遽認被告確係明知為贓物而牙保，是依現存之證據實無從
    認定被告有公訴人所指之牙保贓物犯行，不能證明被告犯罪，自應為無罪之諭知
    。
七、末按法院認為應科拘役、罰金或應諭知免刑或無罪之案件，被告經合法傳喚無正
    當理由不到庭者，得不待其陳述逕行判決，刑事訴訟法第三百零六條定有明文。
    查本案被告被訴牙保贓物罪嫌，應為無罪判決之諭知，已如前述，惟其經本院合
    法傳喚無正當理由不到庭，業經其於本案辯論終結後始行到庭自陳並已記明筆錄
    ，揆之上揭規定，爰不待其陳述逕行判決。
據上論斷，應依刑事訴訟法第三百零一條第一項、第三百零六條，判決如主文。
本案經檢察官蔡立文到庭執行職務。
中      華      民      國      九十    年      十二    月    三十一    日
                                    臺灣臺北地方法院刑事第三庭
                                        審判長法  官  徐  世  禎
                                              法  官  陳  德  民
                                              法  官  黎  惠  萍
右正本證明與原本無異
如不服本判決應於送達後十日內向本院提出上訴狀。
                                              書記官  賈  繼  藩
中      華      民      國      九十    年      十二    月    三十一    日


司法院資訊處製作；財團法人民間司法改革基金會備份。
